【裁判字號】    92,交抗,889
【裁判日期】    921219
【裁判案由】    違反道路交通管理處罰條例
【裁判全文】
臺灣高等法院交通事件裁定                        九十二年度交抗字第八八九號
    抗  告  人
    即受處分人  甲○○
右抗告人因違反交通管理處罰條例案件，不服台灣新竹地方法院中華民國九十二年七
月三十一日裁定（九十二年度交聲字第九三號），提起抗告，本院裁定如左：
    主  文
抗告駁回。
    理  由
一、本件原裁定以抗告人即異議人甲○○駕駛車牌號碼ＪＷ－八八一三號自用小客車
    ，於民國九十二年二月十一日十五時二十五分許，在國道一號高速公路南向六十
    三公里四百公尺處發生交通事故，經內政部警政署國道公路警察局第一警察隊警
    員依當事人雙方之筆錄及相關跡證初步研判係異議人駕車變換車道不當，致擦撞
    車牌號碼ＫＭ－七０八號之營業大貨車，故製單舉發異議人之上開違規情事，並
    依道路交通管理處罰條例第三十三條第一項及第六十三條第一項第一款之規定，
    裁處罰鍰新臺幣（下同）三千元，並記違規點數一點。嗣受處分人雖於舉發通知
    單上所載之應到案日期前向原審提出申訴，經原審請舉發機關調查結果，仍認異
    議人駕駛前開自小客車未依規定任意變換車道之違規事實屬實。又聲明異議意旨
    略以其於九十二年二月十一日駕駛車牌號碼ＪＷ－八八一三號自用小客車，行經
    國道一號高速公路南向六十三公里四百公尺處，因行駛於內側快車道前車緊急煞
    車，而後方車輛又緊隨在後，並未保持距離，其為避免造成連環車禍即變換車道
    至內二車道（即中線車道），竟遭內二車道之大貨車未保持距離而撞上，雙方立
    即達成和解，惟嗣竟接獲內政部警政署國道公路警察局第一警察隊警員以其變換
    車道不當為由開立罰單，本件應係行駛中線車道之大貨車未保持距離而肇事，爰
    就交通部公路局新竹區監理所新竹市監理站所為之上開裁決，依法聲明異議。經
    查異議人於前揭時、地駕駛上開自用小客車，與車牌號碼ＫＭ－七０八號之營業
    大貨車發生擦撞之事實，有道路交通事故調查報告表、道路交通事故現場圖、內
    政部警政署國道公路警察局道路交通事故調查筆錄及國道公路警察局第一警察隊
    泰山分隊道路交通事故調查處理暨審核陳報單各一件在卷可稽，且為異議人所供
    承，自堪信實在。按汽車在行駛高速公路途中，不得驟然或任意變換車道，如欲
    超越前車或變換車道時，應先顯示方向燈告知前後車輛，並保持安全距離及間隔
    ，方得超越或變換車道，高速公路交通管制規則第十一條第一項定有明文。查據
    異議人於警訊時自承：「（問：你肇事前行駛於何車道。）行駛於內側車道變換
    至中線車道之際」、「當時南向車流量正常，我車行駛於內側車道，當時我車前
    有一部自小客車，因其車前無車輛，我便按了一聲喇叭，希望前車讓道，但前車
    突然緊急煞車，我便趕緊打方向燈要變換至中線車道閃避前車，當時我車與前車
    已不足一部自小客車車身距離，當我欲閃避前車至右側中線車道時，我從右後鏡
    有見到與我擦撞的大貨車正行駛於中線車道，但我因要閃避追撞前車，內側又是
    分隔島，所以我打了右方向燈後，於變換車道之際就與營業大貨車ＫＭ－七０八
    號擦撞肇事」等語（見前開調查筆錄），是依異議人前開所述足認其當日確係欲
    自內側車道變換車道自中線車道，揆諸前開規定，異議人於變換車道時自應先顯
    示方向燈告知前後車輛，並保持安全距離及間隔，方得變換車道。惟據前開營業
    大貨車司機郭俊政於警訊時陳稱：異議人所駕駛之自用小客車並未打方向燈，即
    突然自內側車道往中線車道行駛等語（見同上調查筆錄），再依異議人於警訊時
    所自承：當伊欲閃避前車至右側中線車道時，自右後鏡有見到該部營業大貨車正
    行駛於中線車道，但因其與前車間已不足一部自小客車車身距離，故緊急變換車
    道而與該部營業大貨車發生擦撞等語（見同上調查筆錄），依此，更足認異議人
    於變換車道時，不僅未先顯示方向燈告知前後車輛，亦未保持安全距離及間隔，
    以致擦撞前開營業大貨車而肇事，復參以，系爭路段係國道，當時為日間自然光
    線，地面為乾燥、無缺陷亦無障礙物之柏油路面，此有道路交通事故調查報告表
    、道路交通事故現場圖各一件在卷可佐，是依當時情狀，異議人並無不能注意情
    事，竟疏未注意及此，而擦撞前開營業大貨車肇致本件車禍，異議人不僅違反高
    速公路交通管制規則第十一條第一項規定，且就本件車禍之發生確有過失，已甚
    明灼，則異議人辯稱係行駛於中線車道之營業大貨車未保持安全距離而肇事云云
    ，不足採信。從而，原處分機關依道路交通管理處罰條例第三十三條第一項及第
    六十三條第一項第一款之規定，裁處罰鍰新臺幣三千元，並記違規點數一點，認
    事用法無何違誤，量罰亦甚妥適，應予維持，本件異議為無理由，應予駁回。
二、抗告意旨略以抗告人為避免造成連環車禍，於打方向燈後，變換車道至內二車道
    ，竟遭內二車道未保持安全距離之大貨車撞上，且雙方並未達成和解，竟接獲未
    在現場之警員以其變換車道不當為由開立罰單，本件應係為避免肇事並遵守交通
    規則而變換車道行駛云云。
三、按汽車行駛於高速公路或設站管制之道路，而不遵管制之規定者，處汽車駕駛人
    新臺幣三千元以上六千元以下罰鍰，道路交通管理處罰條例第三十三條第一項定
    有明文；又汽車駕駛人，違反同法第三十三條情形之一者，除依原條款處罰鍰外
    ，並記違規點數一點，此為同法第六十三條第一項第一款所明定。次按汽車在行
    駛途中，不得驟然或任意變換車道，如欲超越前車或變換車道時，應先顯示方向
    燈告知前後車輛，並保持安全距離及間隔，方得超越或變換車道，高速公路交通
    管制規則第十一條第一項定有明文。本件抗告人甲○○駕駛前開自用小客車，於
    前開時間、前開路段發生交通事故，經內政部警政署國道公路警察局第一警察隊
    警員依當事人雙方之筆錄及相關跡證初步研判係異議人駕車變換車道不當，致擦
    撞車牌號碼ＫＭ－七０八號之營業大貨車之事實，業據抗告人於警訊時自承：「
    （問：你肇事前行駛於何車道？）行駛於內側車道變換至中線車道之際」、「當
    時南向車流量正常，我車行駛於內側車道，當時我車前有一部自小客車，因其車
    前無車輛，我便按了一聲喇叭，希望前車讓道，但前車突然緊急煞車，我便趕緊
    打方向燈要變換至中線車道閃避前車，當時我車與前車已不足一部自小客車車身
    距離，當我欲閃避前車至右側中線車道時，我從右後鏡有見到與我擦撞的大貨車
    正行駛於中線車道，但我因要閃避追撞前車，內側又是分隔島，所以我打了右方
    向燈後，於變換車道之際就與營業大貨車ＫＭ－七０八號擦撞肇事」等語，有道
    路交通事故調查筆錄在卷可稽，證人即前開營業大貨車司機郭俊政於警訊時亦證
    稱抗告人之自用小客車突然緊急往中線車道行駛，未打方向燈等，觀之抗告人前
    之所述當伊欲閃避前車至右側中線車道時，自右後鏡有見到該部營業大貨車正行
    駛於中線車道，但因其與前車間已不足一部自小客車車身距離，故緊急變換車道
    而與該部營業大貨車發生擦撞等，足見抗告人於變換車道時，不僅未先顯示方向
    燈告知前後車輛，亦未保持安全距離及間隔，以致擦撞前開營業大貨車而肇事，
    抗告人自有任意變換車道之情事，復有交通事故現場草圖、違規舉發通知單在卷
    可稽，又警員對於交通違規之駕駛人，自得依法予以舉發，並無規定須送鑑定，
    方可舉發，是國道公路警察局第一警察隊警員依其行政上之職權所為之舉發，以
    達其維護交通秩序、安全之目的，尚無不當，況本件抗告人並未提出執勤員警之
    舉發確屬不實之證據，且該名員警並無何種不可採之品性證據或前科證據存在，
    尚難僅憑抗告人之片面指述遽認本件有濫行取締之情形。本件抗告人違規事證明
    確，原裁定認原處分機關援引前開規定，對抗告人裁處罰鍰新臺幣三千元，並記
    違規點數一點，核無違誤，而駁回抗告人在原審之異議，於法並無不合，抗告人
    之抗告為無理由，應予駁回。
四、依道路交通管理處罰條例第八十九條，道路交通案件處理辦法第二十六條，刑事
    訴訟法第四百十二條裁定如主文。
中      華      民      國      九十二      年    十二    月    十九    日
                              台灣高等法院交通法庭
                                  審判長法  官  陳  正  雄
                                        法  官  劉  壽  嵩
                                        法  官  許  宗  和
右正本證明與原本無異。
不得再抗告。
                                        書記官  廖  艷  莉
中      華      民      國      九十二      年    十二    月    二十二  日


司法院資訊處製作；財團法人民間司法改革基金會備份。
